臺灣臺北地方法院刑事判決　　　　　　　 95年度易字第836號
公　訴　人　臺灣臺北地方法院檢察署檢察官
被　　　告　乙○○
選任辯護人　姜智逸律師
被　　　告　甲○○
上列被告等因違反著作權法案件，經檢察官提起公訴（九十四年
度偵字第七二八五號），本院判決如下：
    主  文
乙○○、甲○○均無罪。
    理  由
一、公訴意旨略以：乙○○、甲○○二人分別係「中華民國腦力
    整合研究學會」（下稱腦力學會）之理事長、副理事長兼執
    行長，明知「VOGUE」、「GQ」網站內（網址分為：htt
    p://www.vogue.com.tw、http://www.gq.com.tw）之文章與
    攝影著作，為康泰納仕時尚網有限公司（下稱康泰納仕公司
    ）所創作，均具有原創性，屬著作權法第五條第一款、第四
    款所保護之語文與攝影著作，康泰納仕公司就上開著作並享
    有著作權法所保障之一切權利；詎渠等竟基於以重製及公開
    傳輸之方法，進而侵害他人著作財產權之概括共同犯意聯絡
    ，連續自民國九十二年十二月三日起至九十三年十二月三十
    日止，多次重製康泰納仕公司前開「VOGUE」、「GQ」網站
    內之文章與攝影著作達一百六十五篇後，公開傳輸至腦力學
    會所架設之「鮮活女人」網站上（網址：http://www. cher
    women.com），並於該網站文章上供不特定人士上網瀏覽，
    侵害康泰納仕公司之著作權。因認被告二人均涉犯違反著作
    權法第九十一條第一項非法重製罪、同法第九十一條之一第
    二項明知為侵害著作財產權之重製物而散布罪，及同法第九
    十二條公開傳輸及改作侵害著作財產權罪嫌。
二、按犯罪事實應依證據認定之，無證據不得認定其犯罪事實；
    又不能證明被告犯罪者，應諭知無罪之判決，刑事訴訟法第
    一百五十四條第二項、第三百零一條第一項分別定有明文。
    再按認定犯罪事實所憑之證據，其為訴訟上之證明，須於通
    常一般之人均不致有所懷疑，而得確信其為真實之程度者，
    始得據為有罪之認定，此有最高法院七十六年台上字第四九
    八六號判例意旨可供參照。
三、公訴人認被告乙○○、甲○○涉有上開罪嫌，無非係以：被
    告二人之供述、告訴代理人林蓓玲律師之指訴、鮮活女人網
    站內刊載有告訴人公司「VOGUE」、「GQ」網站內之文章與
    攝影圖片、Frnotpage編輯軟體重製文章、攝影著作之畫面
    、一般網路使用者所用編輯方式之畫面，及鮮活女人網站刊
    登之告訴人公司享有著作權之文章末尾，均有責任編輯：Wo
    men字樣等為其論據。
四、訊據被告乙○○固坦承其為腦力學會理事長，上揭「鮮活女
    人」網站為其替腦力學會所架設之網站，被告甲○○坦承其
    係腦力學會副理事長兼執行長，上揭「鮮活女人」網站為腦
    力學會之網站，惟均堅詞否認有何違反著作權法之犯行。被
    告乙○○辯稱：因腦力學會提倡多元學習，在我們演講時，
    發現百分之六十以上都是女性聽眾，甚至有時百分之九十以
    上都是女性聽眾，所以才會想到為女性製作專屬網站，但因
    經費有限，才會將帳號與密碼公開提供給有興趣發表的網友
    ，讓他們進入鮮活女人網站上傳文字、圖片，但當時伊有表
    明需要註明出處，並嚴禁色情、政治、商業或偏激言論等發
    表，否則學會有權刪除或關閉發表權限，檢察官起訴的那些
    文章及圖片均不是伊所上傳、張貼，伊也不知道是何人所為
    等語；其辯護人為其辯護略稱：腦力學會為一公益社團法人
    ，當時在規劃製作腦力學會與鮮活女人網站時，因苦無經費
    ，且被告未曾有架設網路、網站管理等經驗，只得請求伸昌
    電腦公司丙○○協助，經丙○○表示，該公司只能提供出租
    主機硬體服務，如果要有討論區等之網站功能，可以下載免
    費程式（即所謂open source），該程式足以提供網站所需
    功能，且操作簡單，使用者登入帳號與密碼進入後端平台，
    只要將文字內容與圖片上傳即可更新，無須高深程式語言技
    術，並教導被告如何使用，因而架設網址為http：//www.ch
    erwomen.com之鮮活女人網站。但因腦力學會經費短缺，沒
    有充足資源以豐富鮮活女人網站內容，所以開放使用權限，
    讓腦力學會與鮮活女人網站的瀏覽者均可以使用公用帳號與
    密碼進入該網站的後端平台，上傳文字與圖片，且該網站明
    載「您希望一個乾淨無廣告、商業訊息、無色情污染的女性
    優質的學習型公益網站，鮮活女人─秉持這樣的精神；由社
    團法人中華民國腦力整合研究學會，發起的鮮活女人優質網
    ，提供給網友發表，您可以連結以下網址即公用帳號進行發
    表ht tp://www.cherwomen.com/admin公用帳號：women密碼
    ：000 00000責任編輯欄會統一為：women，歡迎發表時請勿
    違背本站的宗旨，並請註明聯絡資料，並請遵照著作權法的
    規定，本站只負責提供發表平台，特此聲明！若有違本站精
    神時，我方有權刪除內容或關閉公開發表權限」等語，足見
    被告並無侵害他人著作權之故意，且所有文章的責任編輯欄
    既然均會統一顯示：「women」字樣，是公訴人所指該些侵
    權文章縱使責任編輯欄顯示為「women」，亦不足以證明為
    被告乙○○所為，再鮮活女人網站內容為女性心靈成長相關
    知識，內容涉及公益與教育，與告訴人遭侵權之文字與圖片
    內容無關，被告絕無重製告訴人著作物之動機，足見本件侵
    害告訴人著作權行為並非被告所為等語。被告甲○○辯稱：
    伊並未參與網站之製作與執行之事，當初腦力學會是一個公
    益性學術團體，後來發現現代女性喜歡學習，且學習層面以
    女性居多，所以另成立鮮活女人的網站，是因現代人喜歡從
    網站上蒐集資訊，故以該網站作為學習交流的平台，才會成
    立這個網站，由於理事長乙○○是個男性，若以其為發行人
    較為不適合，所以才找伊擔任執行長，伊在這個網站上是掛
    這個名稱，但實際上伊是負責婦女、幼童成長方面的演講，
    且伊擔任執行長的時間僅到九十三年七月三十日等語。
五、經查：
  (一)上揭公訴人所指告訴人康泰納仕公司被侵害之一百六十五篇
    文章、攝影圖片，係康泰納仕公司於其架設之「VOGUE」、
    「GQ」網站內（網址分為：htt p://www.vogue.com.tw、
    http://www.gq.com.tw）所發表之文章與攝影圖片一節，有
    告訴人公司所提出列印自該二網站之文章、攝影圖片在卷可
    稽（見九十四年度他字第一一六四號卷第六至五七頁、第九
    六至一四四頁），而上揭「鮮活女人」網站於九十二年十一
    月二十七日起至九十三年十一月二十七日止，陸續有上揭告
    訴人已發表之文章與攝影圖片等情，亦有告訴人公司所提出
    列印自「鮮活女人」網站之文章、攝影在卷可稽（見同上他
    字卷第五八至九五頁、第一四五至一八二頁）。
  (二)被告乙○○、甲○○二人分別係腦力學會之理事長、副理事
    長兼執行長，除據其二人自承在卷外，並有被告乙○○所提
    出之全國性及區級人民團體負責人當選證書、法人登記證書
    （均影印本）在卷可參（見本院卷第五七、五八頁）。又上
    揭「鮮活女人」網站所在之主機係由被告乙○○出面，以達
    爾知識科技有限公司名義向伸昌電腦有限公司（以下簡稱伸
    昌公司）所租用，除據被告乙○○自承外，並經證人即伸昌
    公司人員丙○○於本院九十五年十二年二十二日證述在卷，
    且有丙○○所提出之HiISP網站代管服務中心服務契約、專
    屬主機代管服務合約書、實體主機租賃合約確認書等在卷可
    稽（見偵查卷第四九至六三頁、第六八至七三頁）。
  (三)腦力學會所屬之上揭「鮮活女人」網站上固有上揭告訴人所
    指屬於其公司享有著作財產權之一百六十五篇文章、攝影圖
    片，惟被告二人均堅決否認違法重製或改作上揭文章、攝影
    圖片，及公開傳輸、散布上揭重製物，則本件所應探究者，
    乃上揭文章、攝影圖片是否確為被告二人刊載（張貼）於該
    網站而公開傳輸無誤。
  (四)公訴人認上揭「鮮活女人」網站之文章、攝影圖片係被告二
    人所刊載，主要係以被告二人為腦力學會之理事長、副理事
    長兼執行長，上揭文章末尾均有責任編輯：Women字樣，並
    以告訴人公司所提出之Frnotpage編輯軟體重製文章、攝影
    圖片之畫面，認該些文章、攝影圖片不可能係一般網友所張
    貼。而經查卷附告訴人列印自上揭「鮮活女人」網站上之文
    章，於每篇文章末固均有「責任編輯：wemen」字樣，惟依
    偵查卷第一一六頁即檢察事務官於九十五年一月十三日所列
    印自「鮮活女人」網站之網頁資料（發表日期0000-00-00，
    即九十三年一月六日），其上明確刊載有「您希望一個乾淨
    無廣告、商業訊息、無色情污染的女性優質的學習型公益網
    站，鮮活女人─秉持這樣的精神；由社團法人中華民國腦力
    整合研究學會，發起的鮮活女人優質網，提供給網友發表，
    您可以連結以下網址即公用帳號進行發表http://www.cherw
    omen.com/admin公用帳號：women密碼：00000000責任編輯
    欄會統一為：women，歡迎發表時請勿違背本站的宗旨，並
    請註明聯絡資料，並請遵照著作權法的規定，本站只負責提
    供發表平台，特此聲明！若有違本站精神時，我方有權刪除
    內容或關閉公開發表權限」等語，此核與卷附之被告乙○○
    傳真於檢察事務官之網頁資料（同偵查卷第一一四、一一五
    頁）相符；而辯護人於九十五年六月十五日提出辯護狀所附
    之被證一電腦螢幕畫面（見本院卷第四四至五五頁），係辯
    護人利用被告乙○○所給予之帳號、密碼進入「鮮活女人」
    網站模擬刊登文章情形（進入「鮮活女人」網站後，於「
    phpArticle管理系統輸入帳號、密碼，進入「客戶服務專區
    」，點選左側「新增分類」進入「新增分類」頁，再於「分
    類名稱」欄輸入「性與生活」等字，「鮮活女人」網頁即增
    加此一分類，點選左側「文章管理」項下之「觀看分類」，
    再點選「性與生活」分類中「新增文章」即進入「新增文章
    」頁，後於「標題」欄輸入「愉悅的性」，並在「第一頁」
    欄輸入「幸福的性建立在男女深刻的愛情與良好的互動基礎
    上」，按下確認鍵，即在「性與生活」分類裡新增一篇名為
    「愉悅的性」的文章，經點選「愉悅的性」，即看到「愉悅
    的性  0000-00-00  點選：0  幸福的性  建立在男女深刻
    的愛情與良好的互動基礎上」，文章末端並出現「責任編輯
    ：wemen」字樣），可見「鮮活女人」網站內文章末端出現
    之「責任編輯：wemen」字樣，確實係由網路自動顯現，任
    何人只要利用「鮮活女人」網站所提供之帳號、密碼進入該
    網站張貼文章，文章末端均會出現「責任編輯：wemen」字
    樣。因而，公訴人所指之上揭一百六十五篇文章、圖片是否
    為被告二人所為即非無疑！
  (五)又依卷附之中華電信股份有限公司數據通信分公司九十五年
    十月三日數際二字第0950000605號函所載：「若網站有提供
    用戶增刪修改文章資料功能，則用戶有無設定Proxy皆可連
    結至遠端網站增刪修改網頁文章。反之，若網無提供用戶增
    刪修改文章資料功能，則用戶設定Proxy亦無法至他人網站
    增刪修改網頁文章」，可知：任何網站只要提供帳號、密碼
    予用戶，用戶利用網站內之增刪修改文章資料功能即能張貼
    其所欲刊載之文章、圖片。上揭「鮮活女人」網站既已公開
    帳號、密碼予網友，現今網友利用免費網站刊載文章、圖片
    與他人分享之情形又極為普遍，自難僅以上揭「鮮活女人」
    網站內有告訴人公司享有著作財產權之文章、攝影圖片，即
    逕認該些文章、攝影圖片必為該網站架設者即被告乙○○所
    為。
  (六)再告訴代理人所提出之Frnotpage編輯軟體重製文章、攝影
    著作之畫面及一般網路使用者所用編輯方式之畫面，固足以
    證明上揭「鮮活女人」網站內之文章、攝影圖片，應係熟識
    電腦編輯軟體之人，先至告訴人公司網站取得原始資料，以
    Frontpage開始編輯，移除告訴人公司網頁上之廣告、網頁
    選單、活動名稱，再行移除文章內之活動編號等繁複程序始
    能達成，然被告乙○○既堅稱其不熟悉電腦之使用，而在網
    友分享文章極為普遍之情形，不能排除係熟悉電腦之熱心網
    友利用Frnotpage編輯軟體重製張貼上揭文章、攝影圖片之
    可能，自不得以此即認上揭文章、攝影圖片係被告乙○○或
    腦力學會內的何人所張貼（違法重製及公開傳輸）。
  (七)至於被告甲○○於腦力學會雖負責女性及幼童成長課程，並
    掛名為「鮮活女人」網站之執行長，然其並未負責該網站之
    管理一節，除據其自承在卷，並經乙○○於本院九十六年三
    月九日審理時結證在卷，而綜觀全案卷證資料，並未發現有
    何證據足以證明「鮮活女人」網站係由被告甲○○架設或管
    理，且依上所述，上揭「鮮活女人」網站之文章、攝影圖片
    尚難認係被告乙○○或腦力學會內的何人所張貼，是亦無法
    證明係被告甲○○所為。
  (八)綜上所述，公訴人所提出之上開證據，既尚存有合理懷疑，
    無法證明被告二人確有起訴書所指違反著作權法之犯行，且
    綜觀全案卷證資料，復查無其他積極證據足認被告等人有何
    違反著作權法之犯行，揆諸首揭說明，自應為有利於被告等
    之認定，認不能證明被告二人有公訴人所指之上揭犯罪，自
    應為被告二人無罪判決之諭知。
據上論斷，應依刑事訴訟法第三百零一條第一項，判決如主文。
本案經檢察官侯少卿到庭執行職務
中　　華　　民　　國　　96　　年　　4 　　月　　3 　　日
                  刑事第一庭  審判長法　官  陳興邦
                                    法　官  劉素如
                                    法　官  林春鈴
以上正本證明與原本無異。
如不服本判決，應於判決送達後10日內，向本院提出上訴狀。
    　　　　　　　　　　　　　　　　書記官　羅欣宜
中　　華　　民　　國　　96　　年　　4 　　月　　3 　　日
